臺灣士林地方法院刑事判決　　　　　　　100年度易字第381號
公　訴　人　臺灣士林地方法院檢察署檢察官
被　　　告　王志成
上列被告因藏匿人犯案件，經檢察官提起公訴（100 年度偵字第
4688號），本院判決如下：
    主  文
王志成藏匿犯人，累犯，處拘役伍拾日，如易科罰金，以新臺幣
壹仟元折算壹日。
    事  實
一、王志成前因毒品危害防制條例案件，經臺灣臺北地方法院96
    年度易字第3226號刑事判決判處應執行有期徒刑9 月，經臺
    灣高等法院上訴駁回後確定，甫於民國98年12月6 日執行完
    畢。而郭國興先因竊盜案件，經臺灣士林地方法院檢察署於
    100 年3 月17日以100 年度士檢清執戊緝字第388 號發布通
    緝，又因毒品危害防制條例案件，經本院於100 年3 月24日
    以100 年度士院刑洪緝字第83號發布通緝在案。詎王志成猶
    不知悔改，其已預見郭國興因涉及刑案遭偵審機關通緝，為
    依法應逮捕之犯人，仍基於藏匿犯人之不確定故意，自100
    年4 月3 日前約20日起，提供其所居住、位於臺北市○○區
    ○○路194 巷9 號6 樓房屋（以下簡稱系爭房屋）供郭國興
    居住而藏匿之。嗣於100 年4 月2 日晚間21時30分許，郭國
    興為警在系爭房屋處查獲，經郭國興供述，始悉上情。
二、案經新北市政府警察局汐止分局報告臺灣士林地方法院檢察
    署檢察官偵查起訴。
    理  由
一、證據能力
  (一)按被告以外之人於審判外之陳述，雖不符同法第159 條之1
    至之4 之規定，而經當事人於審判程序同意作為證據，法院
    審酌該言詞陳述或書面陳述作成時之情況，認為適當者，亦
    得為證據。又當事人、代理人或辯護人於法院調查證據時，
    知有第159 條第1 項不得為證據之情形，而未於言詞辯論終
    結前聲明異議者，視為有前項之同意，同法第159 條之5 亦
    有明定。經查，本判決下列所引用之各項證據方法之證據能
    力，除證人郭國興之刑案資料查註紀錄及查捕逃犯作業查詢
    報表外（詳見後述），檢察官及被告於本院準備程序及審判
    期日中均未加以爭執，且迄至言詞辯論終結前亦未聲明異議
    ，本院審酌該等言詞陳述及書面陳述作成時之情況，並無不
    宜作為證據之情事，依刑事訴訟法第159 條之5 第2 項之規
    定，自得作為證據。
  (二)次按除前三條之情形外，下列文書亦得為證據：一、除顯有
    不可信之情況外，公務員職務上製作之紀錄文書、證明文書
    。二、除顯有不可信之情況外，從事業務之人於業務上或通
    常業務過程所須製作之紀錄文書、證明文書。三、除前二款
    之情形外，其他於可信之特別情況下所製作之文書」，刑事
    訴訟法第159 條之4 有明文規定；又刑事訴訟法第159 條之
    4 對於具有高度特別可信之文書如公務文書等，在兼具公示
    性、例行性或機械性、良心性及制裁性等原則下，雖屬傳聞
    證據，例外容許作為證據使用。因此，採取容許特信性文書
    作為證據，應注意該文書之製作，是否係於例行性的公務或
    業務過程中，基於觀察或發現而當場或即時記載之特徵，最
    高法院94年度臺上字第1361號判決可資參照。經查，卷附證
    人郭國興之刑案資料查註紀錄及查捕逃犯作業查詢報表，性
    質上均屬被告以外之人於審判外之書面陳述，依首開刑事訴
    訟法第159 條第1 項之規定，原則上亦不得作為證據。惟觀
    諸上開書面資料之內容，乃為公務員於公務上所製作之紀錄
    文書，並非特別針對本案訴訟特為之書面報告，揆之前引最
    高法院判決意旨，自得採為證據。
二、實體部分
    訊據被告固坦承證人郭國興於100 年3 月間曾至系爭房屋等
    情，惟矢口否認有何藏匿通緝人犯即證人郭國興之犯行，辯
    稱：其與證人郭國興認識很多年，證人郭國興於遭查獲前並
    未向其提過將遭法院執行之事，故其並不知證人郭國興乃遭
    通緝之人犯，又系爭房屋僅有兩間房間，一間由其居住，另
    一間則由證人翟世偉居住，其並未提供系爭房屋予證人郭國
    興居住，且證人郭國興僅於100 年4 月1 日前來系爭房屋，
    要求我為其剪頭髮而已，至於翌日（即同年4 月2 日為警查
    獲當日）證人郭國興則是來玩大老二云云（本院卷第30頁背
    面）。然查：
  (一)證人郭國興因竊盜案件，於100 年3 月17日經臺灣士林地方
    法院檢察署以100 年度士檢清執戊緝字第388 號發布通緝，
    又因毒品危害防制條例案件，經本院於100 年3 月24日以10
    0 年度士院刑洪緝字第83號發布通緝在案，其係經臺灣士林
    地方法院檢察署及本院發佈通緝之人，而為依法應逮捕之犯
    人，嗣於100 年4 月2 日晚間21時30分許，證人郭國興在系
    爭房屋為警查獲等事實，業據證人郭國興證述在卷（本院卷
    第50頁至第51頁），並有查捕逃犯作業查詢報表、刑案資料
    查註紀錄表（偵卷一第17頁至第18頁、偵卷二第30頁至第40
    頁）各1 份在卷可稽，首堪認定屬實。
  (二)證人郭國興自100 年4 月3 日警詢筆錄製作前20日起迄同年
    4 月2 日為警查獲時止，係居住在系爭房屋此一事實，有下
    列證據可資認定：
  1.證人郭國興先於100 年4 月3 日警詢中證稱：系爭房屋是被
    告所有，我為警查獲時，被告及證人翟世偉都在場，我是從
    100 年3 月初起在系爭房屋借住，共約20多天，系爭房屋有
    兩間房間，其中一間我跟被告一起住，另一間則由證人翟世
    偉所居住等語（偵卷一第13頁至第14頁）；其又分別於同年
    4 月3 日及同年5 月17日偵查中具結證稱：我斷斷續續住在
    系爭房屋約1 個月左右，我是跟被告說我去他那邊住，他那
    邊有空房間，被告就說好，我之前有去系爭房屋偶爾住過，
    被告當時就有把系爭房屋的鑰匙給我，我自行住進系爭房屋
    時，被告偶爾會不在家等語（偵卷二第16頁至第17頁）；證
    人郭國興又於本院審理中證稱：警詢及偵查筆錄都是我親自
    簽名捺印的，警察及檢察官也並未對我實施強暴脅迫等語明
    確（本院卷第51頁背面），則證人郭國興前揭警詢、偵查所
    為之證述，係本於其自由意志，在其甫遭查獲後所為之，又
    其供、證述內容詳盡，就細節均描述清晰，並無何供述不完
    足者，自堪採信。
  2.而由卷附證人郭國興所持用、門號0000000000號行動電話之
    雙向通聯紀錄觀之，前揭行動電話門號自100 年3 月7 日起
    ，其通話基地台位址有部分位在「臺北市○○區○○路175
    號」，與被告之住處即系爭房屋之所在位置相近，而同年3
    月11日晚間22時7 分許至3 月12日上午9 時20分許，除3 月
    12 日0時18分許至28分許之基地台位址並非在「臺北市○○
    區○○路175 號」外，其餘基地台位置均在該處，且自100
    年3 月7 日起迄證人郭國興於100 年4 月2 日為警查獲之時
    止，前揭行動電話門號每日均有基地台位置位於「臺北市○
    ○區○○路175 號」之通話紀錄，不僅通話次數甚多，時間
    亦相當緊接，且時常有自深夜起迄翌日凌晨均連續有通話紀
    錄之情形，此有前揭雙向通聯紀錄1 份在卷可憑。顯見證人
    郭國興自100 年3 月初某日起迄4 月2 日為警查獲時止，時
    常於「臺北市○○區○○路175 號」附近進行通話，且通話
    紀錄時有連續數小時均位在該址之情形。則進一步相互比對
    上揭證人郭國興所述與上揭雙向通聯紀錄之結果，足徵證人
    郭國興於警詢、偵查中所述其至少自100 年4 月3 日往前推
    算約20日起迄為警查獲時止，均居住於系爭房屋乙節，堪認
    屬實。
  3.再佐以證人即新北市政府警察局汐止分局烘內派出所員警許
    林全於偵查中證稱：在證人郭國興被查獲前幾天，有線報指
    出他在新北市汐止區還有被告家中（即系爭房屋）出沒，因
    為證人郭國興是藥頭，我們在抓他，被告在系爭房屋樓頂加
    蓋門上有貼行動電話，我就打被告手機說要找證人郭國興，
    被告就表示證人郭國興出去了等語（偵卷二第26頁），而衡
    諸常情，倘證人郭國興僅至被告家中作客，或如被告所辯僅
    係偶爾前來飲酒、吃飯，並未居住於被告所有之系爭房屋中
    ，則被告於接獲尋找證人郭國興之電話時，應會答以證人郭
    國興並未在該處等詞，而非理所當然答以：「他出去了」等
    語，是益徵證人郭國興乃暫時居住於系爭房屋甚明。
  4.是綜合前揭證據，可推認證人郭國興自100 年4 月3 日前之
    20日內（依最有利於被告原則，爰認定為自證人郭國興接受
    員警詢問前之20日），確有居住於被告所有系爭房屋中之事
    實。被告雖辯稱：證人郭國興只是陸陸續續來，有時洗個澡
    或換個衣服，有時候累在我家躺一下，不是每天來，所以不
    算是借住云云，然查，證人郭國興持有系爭房屋之鑰匙，且
    居住於系爭房屋之事實，業據本院認定如前，證人郭國興縱
    非時時刻刻均身在系爭房屋內，然此亦無礙於其居住事實之
    認定，是被告此部分所辯乃屬卸責之詞，不足採信。
  5.至證人郭國興雖於本院審理中證稱：100 年3 月底、4 月初
    我住在被告家中，只有住過2 、3 天而已，也只有在那邊睡
    過2 、3 次，100 年1 月份到3 月份之間我不常找被告聊天
    ，也都不會待到晚上等語（本院卷第50頁、第54頁背面），
    然查，證人郭國興前揭所述，非僅與其於警詢、兩次偵查中
    所述不符，亦顯與前揭門號0000000000號行動電話雙向通聯
    紀錄所呈現證人郭國興所在位址之情形相悖，自不足採信，
    而無從以此為有利於被告之認定。
  (三)被告於證人郭國興暫住於系爭房屋之時，即已知悉其應已因
    案遭通緝此一事實，有下列證據可資認定：
  1.被告先於警詢、偵查中辯稱證人郭國興有告知其有案要執行
    ，但是有申請延期云云（偵卷一第9 頁、第21頁），後又於
    本院審理中辯稱證人郭國興從未提起過已經遭到通緝云云（
    本院卷第30頁背面），其前後所辯明顯不一，是否可信已屬
    有疑。
  2.又證人郭國興於警詢中證稱：被告知道我被臺灣士林地方法
    院檢察署通緝，因為我去借住的時候，有親口告訴被告說我
    會被通緝，所以我要借住他的地方等語（偵卷一第14頁）；
    其又於100 年4 月3 日其所涉毒品案件偵查中證稱：我是為
    了逃避通緝，所以不敢住家裡，而住在系爭房屋，我有跟被
    告提過我因案被通緝，我是跟他說我有去法院開庭，這幾天
    不知道會不會被通緝等語（偵卷二第10頁至第12頁）；復於
    100 年5 月17日偵查中證稱：我之前就有跟被告說過我快要
    被通緝了，被告聽到也沒有說什麼，後來等我住進去幾天之
    後我跟被告說我可能被通緝了，被告沒有說什麼也沒有跟我
    拿回鑰匙，只是叫我要快點找房子等語（偵卷二第17頁）；
    其又於本院審理中證稱：我在警詢時確實有說我去借住時就
    親口告訴被告我會被通緝這件事，我在偵查中也有說過，我
    曾向被告提過我被通緝等語（本院卷第51頁），且其在警詢
    、偵查中所為之前揭陳述，均係出於自由意志所為，業如前
    述，是證人郭國興倘確無向本件被告告知其為通緝案件之身
    分，何有前揭如此明確且詳盡之供述以及證述；佐以證人許
    林全亦於偵查中證稱：逮捕證人郭國興當天，我劈頭就對著
    他問你是誰，他自稱是證人郭國興，我問他你是否知道被通
    緝，他說知道，我再問他被告是否知道你被通緝，他就說知
    道等語（偵卷二第26頁至第27頁），證人郭國興、證人許林
    全前揭證述，其互核內容相符，自均堪採信，是證人郭國興
    確有告知被告應已被通緝此一事實，應堪認定。被告明知此
    事，仍未拒絕證人郭國興前來居住，且僅表示要求證人郭國
    興盡快找房子等語，顯見被告確有藏匿人犯即證人郭國興之
    不確定故意甚明。
  3.證人郭國興雖於本院審理中改證稱：我沒有告訴被告我被通
    緝，因為我不知道自己何時被通緝，我們只是有聊到我身上
    有竊盜、毒品案件而已，我去住被告家，也沒有告訴被告去
    住的原因，且我是因為當時跟人打架，怕被尋仇等語（本院
    卷第50頁至第51頁背面），然查：證人郭國興又於本院審理
    中證稱：我是在100 年3 月接近4 月的時候跟朋友打架，有
    報警，但是我沒有前往驗傷，因為當天我們就和解了，和解
    沒有條件，因為大家都是朋友，我是在發生這個事件以後才
    到被告家裡去住的，因為當時我會害怕被尋仇等語（本院卷
    第52頁），然證人郭國興既已於案發當日與互毆之友人不附
    條件和解，且證人郭國興又未至醫院驗傷，顯見雙方受傷均
    不甚嚴重，始有可能於當日即握手言和，果然如此，證人郭
    國興又何需走避至被告住所，且證人郭國興於警詢、檢察官
    訊問時，又從未言及其係因害怕他人尋仇始躲避至系爭房屋
    等情，則倘其於本院審理中所證屬實，其又焉有於警詢、偵
    查中違背自己之心意，反承認確有告知被告其為通緝身份之
    理，是證人郭國興於本院審理中所為之證述，顯有不合常情
    之處；再佐以證人郭國興於本院審理中翻異前詞，但卻未能
    就其何以在警詢、偵訊中均向檢察官證述其有告知被告其通
    緝在身之合理理由，且證人郭國興跟被告間又有多年情誼，
    為被告自承在卷（本院卷第59頁背面），顯見證人郭國興於
    本院審理中之證述乃事後迴護被告之詞，是與其嗣後經思考
    後而於審判中翻異之辯詞相較，證人郭國興於遭警移送檢察
    官偵查過程中訊問時所述內容自較信實可採。
  4.至被告雖辯稱：證人郭國興自己都不知道自己何時被通緝，
    怎麼可能告訴我云云，然查，證人郭國興於偵查中曾證稱：
    我在法院的毒品案件我有接到開庭通知，但是沒有前往開庭
    ，因為當時竊盜案執行的時間已經要差不多了，我覺得我可
    能被通緝了，所以我沒有去開庭等語（偵卷二第12頁），是
    顯見證人郭國興縱不能明確知悉其係於何日遭發佈通緝，亦
    可肯定其將於近日遭發佈通緝，是被告此部分所辯，亦不足
    採信。
  (四)至證人翟世偉雖於本院審理中證稱：證人郭國興遭查獲的前
    一天，我跟被告講說我沒有地方睡覺，請被告借我一個房間
    住，我去的那一天有看見證人郭國興，但是我沒有機會跟他
    聊，也沒有聽他提過要被執行的事情，100 年4 月2 日當天
    警察是否有提到證人郭國興是被通緝我也沒有注意到，後來
    在警局的時候，我有問被告說怎麼會這樣子，被告就說他也
    不知道等語（本院卷第55頁至第57頁），然其亦於本院審理
    中證稱：我之前沒有見過證人郭國興，而且被告是主人，主
    人的朋友我們作客人的不會去過問等語（本院卷第56頁背面
    ），是證人翟世偉既從未過問證人郭國興之來去，復於100
    年3 月底某日始居住於系爭房屋，則其前揭所述，亦不足為
    有利於被告之認定。
  (五)綜上，被告所辯，核無足採，其明知證人郭國興係依法經通
    緝之人犯，竟仍提供系爭房屋供其居住而藏匿之，本案事證
    明確，被告之犯行堪以認定，應予依法論科。
三、論罪科刑
    核被告所為，係犯刑法第164 條第1 項之藏匿人犯罪。又被
    告有上述科刑及執行紀錄，有卷附臺灣高等法院被告前案紀
    錄表1 份在卷可參，其於受有期徒刑之執行完畢後，5 年以
    內故意再犯本件有期徒刑以上之罪，為累犯，爰依刑法第47
    條第1 項規定加重其刑。爰審酌被告知悉證人郭國興應已遭
    通緝，猶提供處所供其藏匿，徒增偵審機關進行犯罪追查之
    困難，兼衡被告於犯後否認犯行等一切情狀，量處如主文所
    示之刑，並諭知易科罰金之折算標準，以資懲儆。
據上論斷，應依刑事訴訟法第299 條第1 項前段，刑法第164 條
第1 項、第47條第1 項、第41條第1 項前段，刑法施行法第1 條
之1 第1 項、第2 項前段，判決如主文。
本案經檢察官鄭嘉欣到庭執行職務
中    華    民    國  100     年    11    月    24    日
                  刑事第五庭法  官  李郁屏
以上正本證明與原本無異。
如不服本判決應於收受送達後10日內向本院提出上訴書狀，並應
敘述具體理由。其未敘述上訴理由者，應於上訴期間屆滿後20日
內向本院補提理由書( 均須按他造當事人之人數附繕本)「 切勿
逕送上級法院」。
                            書記官  阮弘毅
中    華    民    國   100    年    11    月    28    日
附本案所犯法條全文：
刑法第164條
藏匿犯人或依法逮捕拘禁之脫逃人或使之隱避者，處2 年以下有
期徒刑、拘役或5 百元以下罰金。
意圖犯前項之罪而頂替者，亦同。